臺灣苗栗地方法院民事小額判決　　　　　　　　　　九十二年度苗小字第四九三號
　　原　　　告　國泰世紀產物保險股份有限公司
　　法定代理人　丙○○
　　訴訟代理人　甲○○
　　被　　　告　己○○
　　訴訟代理人　戊○○
右當事人間請求侵權行為損害賠償事件，本院於九十三年六月一日言詞辯論終結，判
決如下：
    主    文
被告應給付原告新台幣玖仟伍佰壹拾陸元，及自民國九十二年十月三十一日起至清償
日止，按年利率百分之五計算之利息。
原告其餘之訴駁回。
訴訟費用由被告負擔十分之九，餘由原告負擔。
本判決原告勝訴部分得假執行。
    事實及理由
壹、原告之聲明：被告應給付原告新台幣（下同）一萬零五百元，及自起訴狀繕本送
    達翌日起至清償日止，按年息百分之五計算之利息。
貳、事實摘要：
一、原告方面：被告於民國九十一年三月二十七日十一時許，騎乘機車沿苗栗縣竹南
    鎮○○路行駛，至環市路○○路口時，疏未注意轉彎車應讓直行車先行，即跨越
    中心分隔線提早轉向環市路，致與當時沿大營路對向車道直行，由訴外人丁○○
    所駕駛之原告所承保訴外人陳水勝所有車牌號碼為七Ｐ—七一九二號自用小客車
    （以下簡稱系爭車輛）發生碰撞，致該車受有損害。系爭車輛經修車廠以工資二
    萬二千元、塗裝費用一千九百元及零件費用六千四百元，合計共一萬零五百元修
    復，原告已依保險契約給付被保險人陳水勝前述金額，是原告依保險法第五十三
    條第一項之規定，自得行使被保險人之損害賠償請求權，為此依侵權行為及保險
    代位之法律關係，請求被告給付如訴之聲明。
二、被告方面：被告與丁○○發生車禍，雙方所駕駛之車輛均受有損害，被告亦受有
    傷害。其後雙方至警察局備案，並已達成和解，約定各自負擔損失，且被告駕駛
    無過失，故原告請求無理由。
參、法院之判斷：
一、查原告主張被告於九十一年三月二十七日，騎乘機車沿苗栗縣竹南鎮○○路行駛
    ，至環市路○○路口左轉時，與當時沿大營路對向車道行駛，由丁○○所駕駛、
    為原告承保之系爭車輛發生碰撞，致該車受有損害。系爭車輛經修車廠以工資二
    萬二千元、塗裝費用一千九百元及零件費用六千四百元，合計共一萬零五百元修
    復，原告已依保險契約給付被保險人前述金額等情，業據其提出汽車保險理賠計
    算書、領款收據、估價單、車損照片為證，並經本院向苗栗縣警察局竹南分局調
    取本件車禍之道路交通事故調查表核閱無誤，且為被告所不爭執，自堪信為真實
    。
二、原告主張本件車禍被告應負過失之責，被告則以其駕駛無過失，且已與丁○○達
    成和解，各自負擔損失等語資為抗辯。經查：
（一）依道路交通事故調查報告表所示，被告騎乘機車沿大營路行駛，至與環市路○
      ○路口處行人穿越道之前方，即左轉往環市路方向行駛，與當時直行大營路對
      向車道之丁○○所駕駛車輛發生碰撞等情，有苗栗縣警察局竹南分局函暨道路
      交通事故調查表在卷為憑，且為被告所不爭執。
（二）按汽車行駛至交岔路口，轉彎車應暫停讓直行車先行。左轉彎時，應距交岔路
      口三十公尺前顯示方向燈或手勢，行至交岔路口中心處左轉，並不得占用來車
      道搶先左轉，道路交通安全規則第一百零二條第一項第二款、第四款分別定有
      明文。本件被告沿大營路行駛，至與環市路○○路口左轉時，應注意暫停讓對
      向車道沿大營路直行之丁○○所駕駛車輛先行，且應行至前開交岔路口之中心
      處始得左轉，惟被告竟疏未注意前開道路交通規則之規定，未至前開交岔路口
      中心處，即於交岔路口處行人穿越道之前方搶先左轉，且未讓直行車先行，致
      與丁○○駕駛車輛發生碰撞，堪認被告就本件車禍之發生應負全部過失責任。
      從而，原告主張被告駕駛有過失，應堪採信，被告抗辯其無過失等語，即不足
      採。
（三）按當事人主張有利於己之事實者，就其事實負有舉證之責任，民事訴訟法第二
      百七十七條定有明文，被告主張其已與丁○○達成和解，自應就該事實負有舉
      證責任。然查，證人丁○○到庭證述：當時在警局雙方互留電話，但都沒有再
      聯絡，也未答應各自負擔損失等語；另證人即處理本件車禍案件之警員乙○亦
      證述：當時雙方未寫和解書，且有無和解及內容其均不知悉等語；證人即陪同
      被告至警局之蕭子文亦證述：有建議雙方各自負擔損失，但不確定雙方已達成
      和解等語，是據證人丁○○、乙○及蕭子文之證詞，均不足對被告抗辯已與丁
      ○○達成和解乙節為有利之認定，被告復未能就他證以實其說。從而，被告之
      前揭抗辯，即不足採。
三、按故意或過失，不法侵害他人之權利者，負損害賠償責任。又不法毀損他人之物
    者，被害人得請求賠償其物因毀損所減少之價額，民法第一百八十四條第一項前
    段、第一百九十六條分別定有明文。查被告因駕駛過失肇事，致訴外人陳水勝所
    有系爭車輛受有損害，則被告自應就其所受損害負賠償責任。又按物被毀損者，
    被害人依民法第一百九十六條請求賠償物被毀損所減少之價額，得以修復費用為
    估定之標準，但以必要者為限，例如修理材料以新品換舊品，應予折舊（參照最
    高法院七十七年度第九次民事庭會議決議）。原告主張系爭車輛經修車廠以工資
    二萬二千元、塗裝費用一千九百元及零件費用六千四百元，合計共一萬零五百元
    修復等情，業據其提出估價單為證，堪信屬實。又依原告所提系爭車輛行車執照
    觀之，該車為二００一年十一月出廠，至本件車禍發生之九十一年三月二十七日
    止，已實際使用約五月（未滿一月以一月計），揆諸首開說明，其零件部分應予
    折舊。另依行政院所頒佈之固定資產耐用年數表及固定資產折舊率表，自用小客
    車之耐用年數為五年，採用定率遞減法計算其折舊，每年折舊率為千分之三六九
    ，則原告主張修車之零件費用六千四百元經計算其折舊額為九百八十四元【六四
    ○○×○．三六九×五／一二＝九八四】，是前開零件費用扣除折舊額後，原告
    得請求之零件費用為五千四百一十六元，工資費用為二千二百元，塗裝費用為一
    千九百元，合計為九千五百一十六元。
五、末按被保險人因保險人應負保險責任之損失發生，而對第三人有損失賠償請求權
    者，保險人得於給付保險金後，代位行使被保險人對於第三人之請求權，保險法
    第五十三條第一項前段定有明文。又此項法定代位權之行使，有債權移轉之效果
    ，故於保險人給付賠償金額後，被保險人對於第三人之請求權即移轉於保險人。
    經查，原告已依保險契約給付被保險人陳水勝保險金一萬零五百元等情，業如前
    述，揆諸前開說明，其自得代位行使被保險人對於被告之損害賠償請求權。惟按
    損害賠償祗應填補被害人實際損害，保險人代位被害人請求損害賠償時，依保險
    法第五十三條第一項規定，如其損害額超過或等於保險人已給付之賠償金額，固
    得就其賠償之範圍，代位請求賠償，如其損害額小於保險已給付之賠償金額，則
    保險人所得代位請求者，應祗以該損害額為限，最高法院六十五年台上字第二九
    ○八號判例亦可參照。查原告固已依保險契約約定，給付被保險人一萬零五百元
    。然本件被保險人即被害人所得請求被告賠償之必要修復費用為僅為九千五百一
    十六元等情，已如前述，則原告所得代位被保險人向被告請求之損害額，即以九
    千五百一十六元為限。從而，原告本於侵權行為及保險代位之法律關係，請求被
    告給付九千五百一十六元，及自起訴狀繕本送達翌日即即九十二年十月三十一日
    起至清償日止，按年利率百分之五計算之法定遲延利息，為有理由，應予准許，
    逾此範圍之請求，則無理由，應予駁回。
六、本件係訴訟標的金額在十萬元以下之民事小額訴訟，本院判決被告敗訴部分，應
    依民事訴訟法第四百三十六條之二十規定，依職權宣告假執行。
七、據上論結，本件原告之訴為一部有理由，一部無理由，依民事訴訟法第四百三十
    六條之二十三、第四百三十六條第二項、第七十九條、第四百三十六條之二十，
    判決如主文。
中　　　華　　　民　　　國　　九十三　　年　　　六　　　月　　 十五 　　日
                                  苗栗簡易庭法　　　官    曾明玉
正本係照原本作成
如對本判決上訴，須於判決送達後廿日內向本院提出上訴狀
中　　　華　　　民　　　國　　九十三　　年　　　六　　　月　　 十五 　　日
                                        法院書記官    林美鳳
